【裁判字號】    97,消債抗,59
【裁判日期】    980205
【裁判案由】    更生事件之抗告
【裁判全文】
臺灣臺南地方法院民事裁定            97年度消債抗字第59號
抗  告  人  甲○○
送達代收人  周武旺律師
上列抗告人聲請消費者債務清理事件，對於中華民國97年8月8日
本院97年度消債更字第328號裁定提起抗告，本院裁定如下：
    主    文
抗告駁回。
抗告程序費用新台幣壹仟元由抗告人負擔。
    理    由
一、本件抗告意旨略以：原審就抗告人佳里郵局之帳戶交易清單
    即論斷抗告人之收入及財產資料，未給予抗告人釋明及反證
    機會，即駁回抗告人更生聲請。抗告人郵局存款來源其中新
    台幣（下同）13,000元，為抗告人胞弟林育政繳交車貸款項
    ，因抗告人為胞弟之連帶保證人，恐胞弟未正常繳納，因此
    每月向胞弟取款13,000元，代其繳納。另母親陳麗香曾標取
    合會金30餘萬元借予抗告人夫妻做生意，因此抗告人每月皆
    須籌措返還母親。然因生意不穩定，經常需要向婆家借助，
    始得繳納協商金額。 而97年5月生意更是滑落谷底致無法支
    付當月開銷，以致於無力償還協商金額。
二、按債務人與金融機構協商成立者，不得聲請更生或清算，但
    因不可歸責於己之事由，致履行顯有重大困難者，不在此限
    ；本條例施行前，債務人依金融主管機關協調成立之中華民
    國銀行公會會員辦理消費金融案件無擔保債務協商機制與金
    融機構成立之協商，準用前項之規定，消費者債務清理條例
    第151條第5項、 第6項分別有明文規定。衡諸債之關係，係
    以當事人間之信賴關係為基礎，為社會經濟組織之重要支柱
    ，故當事人於以法律行為追求自己之利益之際，亦應顧及對
    方之利益，並考量債權債務在社會上之作用，本於誠實及信
    用之原則，行使債權及履行債務。是對於已陷入經濟上困境
    之消費者，若任其於惡性循環之債務窘境中生存，將衍生嚴
    重之社會問題，難以維持安定之社會經濟秩序，故為兼顧債
    權人、債務人雙方之利益，對陷於經濟上困境之消費者，乃
    允其於消費者債務清理條例施行後，得選擇以重建型之更生
    程序或清算型之清算程序清理其債務，藉以妥適調整債務人
    與債權人及其他利害關係人間之權利義務關係，保障債權人
    獲得公平受償，並謀求消費者經濟生活之重建復甦機會。惟
    對於已與金融機構協商成立，或於本條例施行前，已依金融
    主管機關協調成立之中華民國銀行公會會員辦理消費金融案
    件無擔保債務協商機制與金融機構成立協商之債務人，若非
    因不可歸責於己之事由，致履行顯有重大困難，僅係為圖謀
    減免債務，而不為債務之履行，自有違債權契約為誠信契約
    之本旨，故依消費者債務清理條例第151條第6項準用同條第
    5項前段之規定，不得聲請更生或清算， 始能避免肇致道德
    危險。次按聲請更生或清算不合程式或不備其他要件者，法
    院應以裁定駁回之，但其情形可以補正者，法院應定期間先
    命補正，消費者債務清理條例第8條定有明文。
三、經查：
（一）抗告人前於消費者債務清理條例施行前，依金融主管機關
      協調成立之中華民國銀行公會會員辦理消費金融案件無擔
      保債務協商機制與金融機構於95年5月間成立協商， 雙方
      約定抗告人每月應償還款項合計為16,815元，抗告人履行
      至97年5月後即行毀諾未再依約履行， 業據抗告人於原審
      提出之協議書、無擔保債務還款計畫及債權銀行陳報狀附
      於原審卷足憑，堪信為真實。
（二）抗告人主張原審就抗告人佳里郵局之帳戶交易清單即論斷
      抗告人之收入及財產資料，未給予抗告人釋明及反證機會
      ，即駁回抗告人更生聲請。抗告人郵局存款來源其中13,0
      00元，為抗告人胞弟林育政繳交車貸款項，因抗告人為胞
      弟之連帶保證人，恐胞弟未正常繳納，因此每月向胞弟取
      款13,000元，代其繳納。另母親陳麗香曾標取合會金30餘
      萬元借予抗告人夫妻做生意，因此抗告人每月皆須籌措返
      還母親。然因生意不穩定，經常需要向婆家借支，始得繳
      納協商金額。 而97年5月生意更是滑落谷底致無法支付當
      月開銷，以致於無力償還協商金額。經查：
    1.抗告人主張其營業記帳簿冊， 僅留存97年7月12日至今之
      資料，其餘皆已丟棄， 而其提出之97年7月12日以後之資
      料，亦僅有97年7月份之6個工作天之營業資料、97 年8月
      份之11個工作天之營業資料、97年9月份之5個工作天之營
      業資料、97年10月份之8個工作天之營業資料 （參卷附抗
      告人提出之估價單）。惟查，抗告人既於市場從事攤販業
      ，每月營業日應不單僅有上開資料，且上開資料營業日皆
      為星期六、日，平日營業之資料均付之闕如。則抗告人既
      未就其減少收入之主張釋明並提出證據，實難據以認定其
      確有收入減少之情形，是本院本院實難以認定抗告人有不
      可歸責於己致無法履行協商義務之情事。
    2.抗告人復主張郵局存款中之13,000元，為抗告人胞弟林育
      政繳交車貸之款項（車牌號碼：9735-JY號）， 因抗告人
      為胞弟之連帶保證人，恐胞弟未正常繳納，因此每月向胞
      弟取款13,000元，代其繳納。惟查：
      (1)林育正居住於臺南縣佳里鎮，並任職於奇美電子股份有
        限公司，然林育正名下汽車維修保養地點卻在桃園縣桃
        園市，3次維修保養時間各別為96年10月、97年2月、97
        年9月 （參卷附抗告人提出之東霖輪胎有限公司維修確
        認單3份）， 林育正既居住於臺南縣，何以汽車維修保
        養要北至抗告人居住地桃園縣，顯有違經驗常理。
      (2)抗告人又主張每月向胞弟取款現金13,000元，然抗告人
        與母親陳麗香間資金往來卻常以匯款方式為之（參卷附
        抗告人提出之臺南縣佳里郵局活存存摺內頁影本），何
        以抗告人與其胞弟間資金往來卻南北往返，且皆以現金
        方式收取？
      (3)綜上，抗告人主張郵局存款來源其中13,000元，為抗告
        人胞弟林育政繳交車貸之款項，尚難憑採。又抗告人既
        有能力持續履行協商義務至97年5月， 足以顯示抗告人
        有一定之還款來源， 而抗告人就其主張於97年5月後收
        入減少情形並未釋明並舉證以實其說。是抗告人主張其
        確有不可歸責於己事由，致無法履行協商義務云云，不
        能採信。
四、綜上所述，本件抗告人既無不可歸責於己之事由，致履行顯
    有重大困難之情形，已與首揭消費者債務清理條例所定得聲
    請更生程序以清理債務之要件不符，其聲請更生，顯屬要件
    不備，且無從補正。從而，原裁定駁回其更生之聲請，理由
    雖與本院稍有不同，然其結論並無不合。抗告意旨仍指摘原
    裁定不當，求予廢棄另為裁定，為無理由，應予駁回。
五、據上論結，本件抗告為無理由，依消費者債務清理條例第15
    條，民事訴訟法第495條之1第1項、第449條第1項、第95條
    、第78條，裁定如主文。
中    華    民    國    98    年    2     月    5     日
                            臺灣臺南地方法院民事第一庭
                                審判長法官  楊 清 安
                                      法官  蘇 正 賢
                                      法官  王 獻 楠
以上正本係照原本作成。
本裁定不得抗告。
中    華    民    國    98    年    2     月    5     日
                                書  記  官  李 靜 怡


司法院資訊處製作；財團法人民間司法改革基金會備份。
